【裁判字號】    98,消債更,86
【裁判日期】    990301
【裁判案由】    更生事件
【裁判全文】
臺灣新竹地方法院民事裁定            98年度消債更字第86號
聲  請  人  甲○○
上列聲請人與相對人即債權人台北富邦商業銀行股份有限公司等
間消費者債務清理更生事件，本院裁定如下：
    主  文
債務人甲○○自中華民國九十九年三月三日下午四時起開始更生
程序。
命司法事務官進行本件更生程序。
    理  由
一、按債務人對於金融機構因消費借貸、自用住宅借款、信用卡
    或現金卡契約而負債務，在聲請更生或清算前，應提出債權
    人清冊，以書面向最大債權金融機構請求協商債務清償方案
    ，並表明共同協商之意旨，消費者債務清理條例第151條第1
    項定有明文。次按，債務人不能清償債務或有不能清償之虞
    者，得依本條例所定更生或清算程序，清理其債務，消費者
    債務清理條例第3條定有明文。再按，法院開始更生程序之
    裁定，應載明其年、月、日、時，並即時發生效力。且法院
    裁定開始更生或清算程序後，得命司法事務官進行更生或清
    算程序，必要時得選任律師、會計師或其他適當之自然人或
    法人一人為監督人或管理人，消費者債務清理條例第45條第
    1項、第16條第1項分別定有明文。
二、本件聲請人即債務人主張：其現今無任何財產，每月收入新
    臺幣（下同）44,630元，但獨立扶養4個年幼子女，每月必
    要之生活及扶養開支則要41,000元，收入扣除支出後僅剩餘
    3,000元左右可提供還款；其負債總額為4,203,745元，且多
    是年息高達20％的高利，累積到現在，1個月的利息就要將
    近63,000元，聲請人就算不吃不喝也負擔不起，更一輩子都
    已不可能還到任何本金，還到死還是欠下幾百萬元，債務不
    減反增，註定一輩都要當債權人的奴隸，實悽慘不已，雖希
    望能與銀行協商，降低每月償還金額，而於民國98年6、7月
    間向最大債權銀行台北富商業銀行提出前置協商之聲請，但
    銀行的要求然太高，提出聲請人根本完全沒有辦法負擔的還
    款計畫，且完全無協商之空間，聲請人即便撐過前71期，每
    月償還8,000元，但無論再怎麼縮衣節食、節省節約，都絕
    對沒有辦法在第72期時一口氣拿出1,734,733元來償債，該
    方案超過聲請人能力，聲請人實在負擔不起。聲請人目前任
    職於旺宏電子股份有限公司，每月平均薪資約37,630元，另
    尚受有政府「特殊境遇婦女扶助子女生活津貼」，即每個小
    孩1,728元，聲請人扶養4個子女，每月共受約7,000之補助
    ，加計薪資月收入共計約44,630元，惟政府補助係年度審核
    ，且子女年滿15歲後便不再提供協助，是以此補助收入並不
    穩定，不也長久；聲請人目前1家5口承租胞兄乙○○所有房
    屋，每月酌收3,000元租金，其他生活開支難全數都有憑證
    ，僅呈報最近6個月水電及電話費之費用，每月平均就要3,7
    82元，家用雜費部分，聲請人僅呈報3,000元，已是最少的
    金額了；聲人之配偶林金寶生前好賭酗酒，積欠大筆賭債，
    收入亦不穩定，導致向銀行借貸困難，轉而要求聲請人交出
    薪資收入，或以聲請人名義向銀行辦理貸款，其因無法負擔
    債務，已於96年5月12日燒炭自殺死亡，故由聲請人獨力扶
    養4個子女，在莫可奈何情況下，聲請人前向胞兄乙○○陸
    陸續續借款1,000,000元，有匯款單可據。聲請人現今之負
    債總額已超過資產總額甚多，且每個薪資已遭強制執行扣薪
    ，實無法償還銀行要求之金額，應認已達不能清償債務或有
    不能清償之虞之程度，符合聲請更生之要件，爰向鈞院聲請
    更生等語。
三、經查：
（一）聲請人所主張之上開事實，業據提出財產及收入狀況說明
      書、債務人清冊、債權人清冊、全戶戶籍謄本、前置協商
      不成立通知書、財團法人聯合徵信中心前置協商專用債權
      人清冊、暨綜合信用報告、旺宏電子股份有限公司薪資明
      細表、房屋租賃證明書、水費及電費通知及收據、電話費
      繳費通知、聲請人配偶林金寶之相驗屍體證明書、學雜費
      收費收據、醫療費用收據、聲請人95、96年綜合所得各類
      所得資料清單、全國財產稅總歸戶財產查詢清單、新竹市
      政府函、聲請人胞兄乙○○所有房地之謄本、本院執行命
      令、借貸關係存在切結書、取款憑條、匯款申請書、借據
      、本院民事庭通知等為證。
（二）查聲請人96年度收入總額約611,657元（月收入平均約50,
      971元），97年度全年收入總額為542,553元（月收入平均
      約45,213元），98年間薪資收入依最近3個月之薪資明細
      表則分別為48,495、37,330、49,702元（每月平均薪資約
      45,176元），其另於97年12月12日獲新竹市政府核定「特
      殊境遇婦女扶助子女生活津貼」，自98年1月起每月發放
      每位子女生活津貼1,728元，而聲請人之配偶林金寶於96
      年5月12日因於家中燒炭自殺窒息死亡，由其獨力扶養4名
      6到14歲之未成年子女，有聲請人之各該年度稅務電子匣
      門財產所得調件明細表、96、97年綜合所得各類所得資料
      清單、旺宏電子股份有限公司薪資明細表、新竹市政府97
      年12月12日府社婦字0970131712號函、林金寶之相驗屍體
      證明書、聲請人之全戶戶籍謄本在卷可稽。而聲請目前於
      旺宏電子股份有限公司工作每月薪資平均約45,176元，其
      另按月領有6,912元「特殊境遇婦女扶助子女生活津貼」
      之政府補助（1,728元×4人＝6,912元），然聲請人須獨
      立扶養4名子女，以行政院主計處公告98年台灣省平均每
      人每月最低生活費用9,829元計算聲請人之生活費用及4名
      子女之扶養費，每月支出為49,145元（9,829元×5人＝49
      ,145元），是聲請人每月收入於扣除每月必要支出後，僅
      餘2,943元（45,176元＋6,912元－49,145元＝2,943元）
      ，顯已不足負擔最大債權銀行台北富邦商業銀行提出之前
      71期月付8,000元協商款項，更遑論於第72期一次清償1,7
      34,733元（參見前置協商不成立通知書），尤其上開協商
      金額尚未計入非銀行公會會員之債務即聲請人另向乙○○
      借入之1,000,000元，足認聲請人乃因不可歸責於己之事
      由而毀諾，且有不能清償債務之虞情事。
四、綜上所述，本件聲請人除符合消費者債務清理條例第151條
    第5項但書之要件外，復查無本條例第6條第3項、第8條或第
    46 條各款所定駁回更生聲請之事由存在，則聲請人聲請更
    生應屬有據，應予准許，並依上開規定命司法事務官進行本
    件更生程序，爰裁定如主文。
中    華    民    國    99    年    3     月     1    日
              民事第一庭    法  官  吳靜怡
上為正本係照原本作成。
本件不得抗告。
本裁定已於九十九年三月三日下午四時公告。
中    華    民    國    99    年    3     月     1    日
                            書記官  周育瑜

司法院資訊處製作；財團法人民間司法改革基金會備份。
